【裁判字號】    98,易,659
【裁判日期】    980324
【裁判案由】    重利
【裁判全文】
臺灣臺中地方法院刑事判決               98年度易字第659號
公  訴  人  臺灣臺中地方法院檢察署檢察官
被      告  丙○○
                        號
            甲○○
                        號
上列被告等因重利案件，經檢察官提起公訴（98年度偵字第779
號），本院判決如下：
    主    文
丙○○共同犯重利罪，累犯，處拘役伍拾玖日，如易科罰金，以
新臺幣壹仟元折算壹日。扣案如附表編號二至五所示之物均沒收
。
甲○○共同犯重利罪，處拘役拾日，如易科罰金，以新臺幣壹
仟元折算壹日。扣案如附表編號二至五所示之物均沒收。
    犯罪事實
一、丙○○前因竊盜案件，經臺灣臺南地方法院以94年度易字第
    380號及95年度易字第305號判決分別判處有期徒刑10月及8
    月確定，嗣經法院裁定分別減為有期徒刑5月及4月，合併定
    應執行刑為有期徒刑9月確定，甫於民國97年7月26日縮刑期
    滿而執行完畢。詎仍不知悔改，竟與甲○○基於重利之犯意
    聯絡，於97年10月5日晚上8時許，趁乙○○急需用錢之際，
    由甲○○駕駛車牌號碼4931-KB號自用小客車搭載丙○○共
    同前往臺中市○區○○路與健行路口，由丙○○貸予乙○○
    新臺幣（下同）5萬元，並約定利息每月為1期，每期每1萬
    元收取3000元之利息（即月利率30%，年利率360%），另分5
    期攤還本金，每期攤還本金1萬元，同時要求乙○○簽立票
    面金額均1萬元之本票5張、票面金額10萬元之本票1張、委
    託前往戶政事務所辦理戶政事項之同意書及互助會得標切結
    書各1張，並交付國民身分證、全民健康保險卡正反面彩色
    影本各1份予丙○○收執，借款時並先扣除利息1萬5000元，
    乙○○實拿3萬5000元，丙○○因而取得與原本顯不相當之
    重利。嗣因乙○○無力清償所借款項，乃報警處理，經警於
    97 年12月10日下午3時許，在臺中市○區○○路與崇德路口
    ，當場查獲丙○○與甲○○，並在丙○○身上扣得乙○○所
    簽發之上開本票6張、委託前往戶政事務所辦理戶政事項之
    同意書及互助會得標切結書各1張，暨乙○○之國民身分證
    、全民健康保險卡正反面彩色影本各1份及標示「乙○○97.
    10.5至98.03.05,5萬5月每月1萬」字樣之信封袋1紙。
二、案經臺中市警察局第五分局報告臺灣臺中地方法院檢察署檢
    察官偵查起訴。
    理    由
一、上揭犯罪事實業據被告丙○○、甲○○於本院審理時均為認
    罪之陳述，核與被害人乙○○於警詢、偵查中之指述及證述
    相符，並有查獲時所拍攝之現場照片3張附卷，及如附表所
    示之物扣案足資佐證，本件事證明確，被告2人犯行均堪認
    定。
二、查被告2人貸放款項予乙○○而收取顯不相當之利息，核其
    等所為，均係犯刑法第344條之乘他人急迫貸以金錢，而取
    得與原本顯不相當之重利罪。又被告2人就前開重利犯行，
    有犯意聯絡及行為分擔，均為共同正犯。再被告丙○○前因
    竊盜案件，經臺灣臺南地方法院以94年度易字第380號及95
    年度易字第305號判決分別判處有期徒刑10月及8月確定，嗣
    經法院裁定分別減為有期徒刑5月及4月，合併定應執行刑為
    有期徒刑9月確定，於97年7月26日縮刑期滿而執行完畢等情
    ，有臺灣高等法院被告前案紀錄表1份在卷可稽，其於受有
    期徒刑執行完畢後5年內，故意再犯本件有期徒刑以上之罪
    ，為累犯，應依刑法第47條第1項規定加重其刑。爰審酌被
    告2人不循正途得利，反利用他人急迫之際而牟取厚利，嚴
    重破壞社會金融秩序，惟被告2人未對被害人施以暴力討債
    ，且犯後均坦承犯行，知所悔悟等一切情狀，各量處如主文
    所示之刑，並諭知易科罰金之折算標準，以示懲儆。扣案如
    附表編號二至五所示之物，分別係被告所有因犯罪所得之物
    或供犯罪所用之物，業據被告於警詢中供明在卷，應依刑法
    第38條第1項第2款、第3款之規定，宣告沒收。至扣案之本
    票6張係被害人乙○○於借款時，簽發予被告丙○○作為債
    權擔保之用，其既係供作憑證以利日後求償之用，如遽予宣
    告沒收，被告丙○○依法可向被害人乙○○求償借貸之本金
    及合法之利息，將無各該本票作為憑據，從而自不得沒收各
    該本票（臺灣高等法院暨所屬法院87年度法律座談會刑事類
    法律問題第19號研討結果參照)，附此敘明。
據上論斷，應依刑事訴訟法第299條第1項前段，刑法第28條、第
344條、第47條第1項、第41條第1項前段、第38條第1項第2款、
第3款，刑法施行法第1條之1第1項、第2項前段，判決如主文。
中    華    民    國    98    年    3     月    24    日
                  刑事第十三庭  法  官  許月馨
上正本證明與原本無異。
如不服本判決，應於收受送達後10日內向本院提出上訴書狀（應
敘述具體理由並附繕本）。
上訴書狀如未敘述理由，應於上訴期間屆滿後20日內補提理由書
於本院。
                                書記官  黃美雲
中    華    民    國    98    年    3     月    24    日
附表：
┌──┬───────────────────┬─────────────┐
│編號│  扣   案   物   品    名    稱       │     備     註            │
├──┼───────────────────┼─────────────┤
│ 一 │乙○○所簽發票面金額均1萬元之本票5張  │被告丙○○所持有之借款債權│
│    │及票面金額10萬元之本票1張             │擔保。                    │
├──┼───────────────────┼─────────────┤
│ 二 │乙○○所簽立委託前往戶政事務所辦理戶政│被告丙○○所持有，係因犯罪│
│    │事項之同意書1張                       │所得之物。                │
├──┼───────────────────┼─────────────┤
│ 三 │乙○○所簽立互助會得標切結書1張       │被告丙○○所持有，係因犯罪│
│    │                                      │所得之物。                │
├──┼───────────────────┼─────────────┤
│ 四 │乙○○之國民身分證、全民健康保險卡正反│被告丙○○所持有，係因犯罪│
│    │面彩色影本各1份                       │所得之物。                │
├──┼───────────────────┼─────────────┤
│ 五 │標示「乙○○97.10.5至98.03.05,5萬5月每│被告丙○○所有，係供犯罪所│
│    │月1萬」字樣之信封袋1紙                │用之物。                  │
└──┴───────────────────┴─────────────┘
附錄論罪科刑法條
中華民國刑法第344條：（重利罪）
乘他人急迫、輕率或無經驗貸以金錢或其他物品，而取得與原本
顯不相當之重利者，處1年以下有期徒刑、拘役或科或併科1千元
以下罰金。


司法院資訊處製作；財團法人民間司法改革基金會備份。
